【裁判字號】    97,簡上,93
【裁判日期】    970520
【裁判案由】    妨害名譽
【裁判全文】
臺灣彰化地方法院刑事判決              97年度簡上字第93號
公  訴  人  臺灣彰化地方法院檢察署檢察官
上  訴  人
即  被  告  甲○○
上列上訴人即被告等因妨害名譽案件，不服本院九十七年度彰簡
字第二九五號，中華民國九十七年三月十八日第一審簡易判決（
九十七年度偵字第三九七號），提起上訴，本院管轄之第二審合
議庭判決如下：
    主      文
原判決撤銷。
甲○○公然侮辱人，處拘役伍拾日，如易科罰金，以新台幣壹仟
元折算壹日。
    犯 罪 事 實
一、甲○○因先前與告訴人乙○之夫劉秋發傷害案件經臺灣彰化
    地方法院檢察署檢察官為不起訴處分確定而未能獲得賠償，
    及因認為乙○時常將垃圾棄置於其屋前，竟基於公然侮辱之
    犯意，於民國（下同）九十六年十月十六日十六時三十分許
    ，在二人位於彰化縣彰化市○○里○○路住處附近，公然以
    「去給人幹回來了（台語）」等粗俗不堪之言語侮辱乙○，
    致乙○倍感困擾難堪。
二、案經彰化縣警察局彰化分局報請臺灣彰化地方法院檢察署檢
    察官偵查後，聲請簡易判決處刑。
    理      由
一、訊據上訴人即被告甲○○固坦承有以上開言語辱罵告訴人之
    事實，惟矢口否認有何公然侮辱犯行，辯稱當時是告訴人乙
    ○先罵她，伊才回罵云云，惟查：上揭犯罪事實，業據證人
    即被害人乙○及證人翁建一於警詢、偵訊中證述綦詳，被告
    雖以前詞置辯，惟參諸被告所言內容以觀，實極易令聽話者
    產生羞辱及不快之感覺，且縱告訴人當時曾先出言辱罵被告
    ，被告以「去給人幹回來了」（台語）回罵告訴人，亦難認
    符合刑法第三百十一條第一款因自衛、自辯或保護合法利益
    ，以善意發表言論之不罰要件。故其所辯與被害人是否有先
    出口罵人之事實無關聯。此外，復有錄音帶暨譯文在卷可資
    佐證，被告犯行應堪認定。綜上，足徵被告當時確有公然侮
    辱之犯意，被告所辯無非飾卸之詞，不足採信，其犯行已堪
    認定。公訴人雖認被告係自不詳期間起，至九十六年十月十
    六日止，除上揭九十六年十月十六日外之其餘時日，亦分別
    有多次公然侮辱被害人之犯行，惟依本案積極證據即證人乙
    ○、翁建一於警詢、偵訊中之證述及錄音帶暨譯文等，僅足
    證被告於九十六年十月十六日之犯行，無從據以認定被告於
    其餘時日另有公然侮辱被害人之事實，又證人乙○於警詢、
    偵訊中亦未明確指證遭被告辱罵之具體明確時間、地點及言
    語內容，復無任何其他客觀證據可供本院查核，自難遽認被
    告確有此部份之犯行，應認不能證明被告犯罪，惟公訴人認
    此部分與原起訴論罪部分，有集合犯之實質上一罪關係，故
    不另為無罪之諭知，附此敘明。
二、核被告甲○○所為，係犯刑法第三百零九條第一項之公然侮
    辱罪，原審判決對被告論罪科刑，固非無見，惟原審判決既
    有上述違誤致無可維持，則被告之上訴雖無理由，仍應由本
    院撤銷改判。爰審酌被告之素行，及其犯罪之動機、目的、
    手段、對告訴人造成之名譽損害程度暨其犯後未能坦認犯行
    之犯後態度等一切情狀，量處如主文所示之刑，並諭知易科
    罰金之折算標準，以示懲處。
據上論斷，應依刑事訴訟法第四百五十五條之一第一項、第三項
、第三百六十九條第一項前段、第三百六十四條、第二百九十九
條第一項前段，刑法第三百零九條第一項、第四十一條第一項前
段，刑法施行法第一條之一，判決如主文。
本件經檢察官黃淑媛到庭執行職務。
中    華    民    國    97    年     5    月    20    日
                    刑事第一庭  法  官  葉榮郎
                                法  官  郭麗萍
                                法  官  楊舒嵐
以上正本證明與原本無異。
本件不得上訴。
中    華    民    國    97    年     5    月    20    日
                                書記官  吳金良
附錄本案論罪科刑法條全文：
中華民國刑法第309條
（公然侮辱罪）
公然侮辱人者，處拘役或3百元以下罰金。
以強暴犯前項之罪者，處1年以下有期徒刑、拘役或5百元以下罰
金。


司法院資訊處製作；財團法人民間司法改革基金會備份。
